臺灣臺中地方法院民事判決　九十三年度訴字第一七七二號
　　原　　　告　第七商業銀行股份有限公司
　　法定代理人　丙○○
　　訴訟代理人　吳志清律師
　　　　　　　　丁○○
　　被　　　告　乙○○
　　被　　　告　創業家科技有限公司
　　法定代理人　甲○○
右當事人間請求拆屋還地等事件，本院於民國九十三年十一月九日言詞辯論終結，判
決如左：
    主    文
被告創業家科技有限公司應自坐落台中市○○區○○段四四地號內，如附圖Ｂ部分所
示面積三十平方公尺房地遷出。
被告乙○○應將前揭土地上建物拆除，並將該土地返還原告，並自九十二年九月八日
起至交還土地之日止，按該土地申報地價總額年息百分之十算付損害金與原告。
訴訟費用由被告負擔。
本判決於原告以新台幣壹拾柒萬貳仟元供擔保後，得假執行。
    事實及理由
一、被告乙○○、被告創業家科技有限公司法定代理人甲○○經合法通知，均未於言
    詞辯論期日到場，核無民事訴訟法第三百八十六條各款所列情形，爰依原告之聲
    請，由其一造辯論而為判決。
二、按訴狀送達後，原告不得將原訴變更或追加他訴。但不甚礙被告之防禦及訴訟之
    終結者，不在此限，民事訴訟法第二百五十五條第一項第七款定有明文。而當事
    人之追加，亦屬訴之追加。本件原告原起訴主張被告乙○○無權占有系爭土地如
    附圖所示Ｂ部分搭蓋建物使用，嗣於訴訟進行中具狀主張系爭土地前開部份之地
    上建物現為被告創業家科技有限公司（下稱創業家公司）承租使用，並追加創業
    家公司為被告。查原告追加被告創業家公司，對於被告之防禦及訴訟之終結尚不
    甚妨礙，依前揭法條規定，應予准許。
三、本件原告主張：坐落台中市○○區○○段四四地號土地係原告於九十二年九月八
    日向本院拍定取得，為被告乙○○搭蓋建物無權占有，現建有如附圖Ｂ部分所示
    面積三十平方公尺鐵皮建物乙棟，出租與被告創業家公司，經原告通知交還土地
    迄未履行。被告乙○○無正當權源占用原告所有前開土地，致原告不能為正當之
    使用收益，爰依民法第七百六十七條及侵權行為之規定請求被告乙○○拆除地上
    物將土地交還原告並給付相當於租金之損害金。又系爭土地及其地上建物現由被
    告創業家公司占有使用，亦得併行訴請遷離前開建物及土地，以利拆屋還地之實
    行。並聲明：(一)被告乙○○應將坐落台中市○○區○○段四四地號內，如鑑測圖
    Ｂ部分所示面積三十平方公尺土地上建物拆除，交還土地予原告；並自九十二年
    九月八日起至交還土地之日止，按該土地申報地價總額年息百分之十算付損害金
    ；(二)被告創業家科技有限公司應自前項土地及建物遷出；(三)訴訟費用由被告負擔
    ；(四)願供擔保請准宣告假執行。
四、被告乙○○方面：被告未於言詞辯論期日到場，亦未提出書狀作何聲明或陳述。
五、被告創業家公司方面：系爭鐵皮屋為乙○○所建，我們是向他承租，有租賃契約
    可證。
六、得心證之理由：
    (一)查系爭土地為原告所有，被告於系爭土地如附圖Ｂ部分所示面積三十平方公尺
      土地上搭蓋鐵皮建物，並出租與被告創業家公司使用等情，有土地登記謄本可
      憑，並經本院會同地政人員鑑測屬實，製有勘驗筆錄、複丈成果圖附卷可稽，
      復經被告創業家公司法定代理人甲○○陳述無訛。是原告主張之事實，足堪認
      為真實。是本件應予審究者，厥為被告占有系爭土地如附圖所示Ｂ部分，有無
      合法之權源。
    (二)按占有人無占有之本權者，為無權占有，而占有之本權可為物權或債權。又以
      無權占有為原因，請求返還所有物之訴，被告對於原告就其物有所有權存在之
      事實無爭執，而僅以非無權占有為抗辯者，原告於被告無權占有之事實，無舉
      證責任。被告應就其取得占有，係有正當權源之事實證明之。如不能證明，則
      應認原告之請求為有理由。本件原告為系爭土地之所有權人，被告乙○○占有
      系爭土地如附圖所示Ｂ部分搭建建物，並出租與被告創業家公司之事實，已如
      前述。則被告乙○○對於其占有系爭土地，存有正當權源之事實即負有證明之
      責。而被告乙○○未於言詞辯論期日到場，亦未提出書狀做任何聲明或陳述，
      顯係對此有利於己之事實，未盡任何舉證之責任。且訴外人陳文田於八十五年
      三月五日就系爭土地設定抵押權予原告，復於抵押權設定後之九十一年四月二
      十五日將系爭土地出租與被告乙○○，而該租賃關係因已影響於原告之抵押權
      ，經本院九十一年度執字第一二四九五號裁定予以除去確定，是被告乙○○就
      系爭土地如附圖所示Ｂ部分確屬無權占有。
    (三)次按，所有人對於無權占有或侵奪其所有物者，得請求返還之。對於妨害其所
      有權者，得請求除去之。民法第七百六十七條定有明文。本件原告為系爭土地
      之所有權人，被告無權占有系爭土地如附圖所示Ｂ部分，並於其上建有房屋等
      事實，既經認定。則原告本於所有權之法律關係，請求被告應將系爭如附圖Ｂ
      部分所示面積三十平方公尺土地上建物拆除，並將該土地返還原告，自屬於法
      有據，為有理由，應予准許。被告創業家公司係向被告乙○○承租系爭土地如
      附圖Ｂ部分所示之地上建物，而被告乙○○與訴外人陳文田間之租賃關係既經
      本院民事執行處九十一年執字第一二四九五號裁定除去確定，則被告創業家公
      司之占有系爭房地則屬無權占有。是原告本於所有權請求被告創業家公司自系
      爭如附圖Ｂ部分所示之土地及建物遷出，亦有理由。
    (四)又按因故意或過失，不法侵害他人之權利者，負損害賠償責任。民法第一百八
      十四條第一項前段定有明文。本件系爭土地上之租賃關係既為本院民事執行處
      裁定除去確定，被告乙○○明知其已非系爭土地之承租人仍占用系爭土地，致
      原告就系爭土地，因被告乙○○之無權占有而不能為正當之使用、收益，原告
      自得依前揭規定，請求被告乙○○賠償其因無法使用系爭土地所生之損害。至
      於損害金額，原告請求按土地申報地價年息百分之十計算，未逾土地法第一百
      零五條及第九十七條第一項所定租金限額。衡諸系爭土地面臨大墩路，位於都
      市中心繁榮區域，係建築用地，申報地價不及公告現值六分之一，亦即原告所
      請求之損害金，僅當公告現值年息百分之一點六六之情形，核屬適當。因此原
      告請求被告乙○○自九十二年九月八日原告取得系爭土地所有權之日起至交還
      土地之日止，按該土地申報地價總額年息百分之十算付之損害金，為有理由，
      應予准許。
七、假執行之宣告：原告陳明願供擔保，聲請宣告假執行，核無不合，爰酌定相當擔
    保金額准許之。
八、結論：原告之訴為有理由，依民事訴訟法第三百八十五條第一項前段、第七十八
    條、第八十五條第一項前段，第三百九十條第二項判決如主文。
中　　　華　　　民　　　國　　九十三　　年　　十一　　月　　　二十三　　日
                                    臺灣臺中地方法院民事第四庭
~B法　　　官　周靜秀
右為正本係照原本作成
如不服本判決，應於判決送達後二十日內，向本院提出上訴狀。
中　　　華　　　民　　　國　　九十三　　年　　十一　　月　　　二十三　　日
~B法院書記官
